【裁判字號】    99,附民,469
【裁判日期】    991021
【裁判案由】    妨害名譽
【裁判全文】
臺灣高雄地方法院刑事附帶民事訴訟判決
原    告  乙○○
被    告  甲○○
上列被告因妨害名譽案件（本院99年度自字第24號），經原告提
起附帶民事訴訟，請求損害賠償，本院判決如下：
    主  文
被告應給付原告新臺幣伍仟元，及自民國九十九年九月六日起至
清償日止，以週年利率佰分之伍計算之利息。
原告其餘之訴駁回。
第一項判決得假執行；但如被告於假執行程式實施前，預以新臺
幣伍仟元為原告預供擔保後，得免假執行。
    事實及理由
一、原告主張：被告因不滿原告對其友人謝元成提起傷害告訴，
    於民國99年3 月3 日臺灣高雄地方法院99年度易字第137 號
    毀器損壞等案件審判程序中，公然指稱原告曾請被告找一個
    適當的國內旅行行程，邀被告一起過夜，由原告出錢；該案
    上訴至臺灣高等法院高雄分院（第二審案號：99年度上易字
    第380 號），而於99年5 月10日行準備程序時，被告又再指
    原告曾找她一起過夜；另在臺灣高等法院高雄分院99年3 月
    25日審判程序中，被告亦公然在法庭上稱原告「70幾歲的人
    了，是老豬哥」，被告3 次妨害原告名譽之行為，造成原告
    人格受損、夫妻失和，爰依民法第195 條第1 項規定，請求
    精神上之損害賠償，並聲明：(一)被告應給付原告新臺幣（下
    同）80萬元整及自起訴狀繕本送達翌日起至清償日止，按週
    年利率百分之5 計算之利息；(二)願供擔保請准予宣告假執行
    。
二、被告則以：伊沒有傷害到原告，伊才是被害人，都是原告在
    鬧等語資為抗辯，並聲明：(一)原告之訴駁回；(二)如受不利之
    判決，願供擔保請准免為假執行。
三、得心證之理由：
 (一) 按附帶民事訴訟之判決，應以刑事訴訟判決所認定之事實為
    據；刑事訴訟諭知無罪、免訴或不受理之判決者，應以判決
    駁回原告之訴，刑事訴訟法第500 條前段、第503 條第1 項
    前段分別定有明文。本件原告主張被告於99年3 月25日對其
    公然侮辱部分，業據本院以99年度自字第24號刑事判決判處
    被告罰金6000元在案，是原告主張之上開事實，堪認真實。
    至原告主張被告曾於99年3 月3 日、99年5 月10日妨害其名
    譽部分，經本院以前開判決判處被告無罪，此有該判決在卷
    可稽，揆諸前開條文，原告該部分之訴應予駁回。
 (二) 次按因故意或過失，不法侵害他人之權利者，負損害賠償責
    任；故意以背於善良風俗之方法，加損害於他人者亦同。不
    法侵害他人之身體、健康、名譽、自由、信用、隱私、貞操
    ，或不法侵害其他人格法益而情節重大者，被害人雖非財產
    上之損害，亦得請求賠償相當之金額，民法第184 條第1 項
    、第195 條第1 項分別定有明文。查本件原告遭被告於99年
    3 月25日公然侮辱之犯罪事實，業經本院上開刑事判決認定
    無訛，是原告名譽權受被告不法侵害，精神上受有相當之痛
    苦，自堪認定。從而原告依前開民法侵權行為之法律關係，
    請求被告賠償因名譽權受侵害所受之精神上損害，核屬有據
    。
 (三) 再按名譽被侵害者，關於非財產上之損害，加害人雖亦負賠
    償責任，但以相當之金額為限，民法第195 條第1 項定有明
    文，所謂相當，自應以實際加害情形與其名譽影響是否重大
    ，及被害者之身分地位與加害人經濟狀況等關係定之。且慰
    藉金之賠償須以人格權遭遇侵害，使精神上受有痛苦為必要
    ，其核給之標準固與財產上損害之計算不同，然非不可斟酌
    雙方身分資力與加害程度，及其他各種情形核定相當之數額
    （最高法院47年台上字第1221號、51年台上字第223 號判例
    意旨參照）。經查，原告係於27年出生，有配偶蔡劉美玉，
    除持有約4 家之股票外，並無其他車輛或不動產；被告係36
    年出生，教育程度為小學畢業，名下無車輛或不動產等情，
    業經兩造於本院言詞辯論時陳述在卷，並有兩造之稅務電子
    閘門財產所得及個人基本資料查詢結果等資料附卷可憑，堪
    信為真實。本院審酌各情，及被告公然侮辱方式，被告對原
    告名譽之損害及精神上痛苦之程度等一切情狀，認原告請求
    之慰撫金以5000元為適當，逾此範圍之請求，為無理由，應
    予駁回。
 (四) 又本件被告係於99年8 月26日經寄存送達本件附帶民事起狀
    之繕本，有本院送達證書在卷可按（本院卷第4 頁），依民
    事訴訟法第138 條第2 項規定，經10日發生效力。從而，原
    告本於侵權行為之法律關係，請求被告給付精神慰撫金之金
    額，於5000元及自起訴狀繕本送達之翌日及99年9 月6 日起
    至清償日止按週年利率百分之5 計算法定遲延利息範圍內，
    為有理由，應予准許；逾此範圍之請求，並無理由，應予駁
    回。
四、本判決因所命被告給付之金額未逾50萬元，爰依民事訴訟法
    第389 條第1 項第5 款，依職權宣告假執行。原告所為假執
    行之聲明，僅促使法院依職權宣告，法院認為其聲明不當時
    ，亦無庸予以駁回。另被告聲明願預供擔保而免為假執行，
    爰酌定相當金額定之。
五、原告依刑事訴訟法第487 條規定，於刑事訴訟程序提起本件
    附帶民事損害賠償訴訟，依法無庸繳納裁判費，爰不另為裁
    判費用負擔之諭知。
六、本件事證已臻明確，兩造其餘之攻擊、防禦方法，核與判決
    結果不生影響，爰無庸一一論述，併此敘明。
據上論結，本件原告之訴為一部有理由，一部無理由，依刑事訴
訟法第502 條、第503 條第1 項前段、第491 條第10款，民事訴
訟法第389 條第1 項第5 款，判決如主文。
中    華    民    國    99    年    10    月    21    日
                  刑事第一庭    法  官  蔡書瑜
以上正本證明與原本無異。
如不服本判決應於收受本判決後10日內向本院提出上訴書狀，並
應敘述具體理由，如未敘述上訴理由者，應於上訴期間屆滿後20
日內補提理由書狀於本院（均須按他造當事人之人數附繕本）「
切勿逕送上級法院」。
中    華    民    國    99    年    10    月    21    日
                                書記官  林玉珊

司法院資訊處製作；財團法人民間司法改革基金會備份。
